【裁判字號】    89,訴緝,2
【裁判日期】    890829
【裁判案由】    違反臺灣地區與大陸地區人民關係條例
【裁判全文】
福建金門地方法院刑事判決                            八十九年度訴緝字第二號
    公  訴  人  福建金門地方法院檢察署檢察官
    被      告  甲○○
右列被告因違反臺灣地區與大陸地區人民關係條例案件，經檢察官提起公訴 (八十七
年度偵字第三二○號)，本院判決如左：
    主  文
甲○○共同連續違反不得使大陸地區人民非法進入臺灣地區之規定，處有期徒刑拾月
。
扣案之復興航空公司機票與登機證各參張均沒收。
    事  實
一、甲○○曾於八十五年間因竊盜案件經臺灣高等法院台南高分院判處有期徒刑二年
    二月確定，並於八十七年八月六日經假釋中付保護管束（指揮書執畢日期為八十
    八年十月十一日），尚在假釋中，竟不知悔改，與楊國宏（另經本院通緝中）、
    許坤鑫（另經本院判處有期徒刑十月，緩刑四年），明知人民入出境，應向內政
    部警政署入出境管理局申請許可，未經許可者，不得入出境；且明知王怡靜（已
    潛回大陸）、余美雅（另經本院公訴不受理）、何勇芳（另經本院判處有期徒刑
    四月，緩刑二年）與余嬌（另經本院判處有期徒刑五月，緩刑二年）為大陸地區
    人民，且未經內政部警政署入出境管理境許可入境，竟各以新台幣二萬元之代價
    受僱於綽號「小莊」之不詳姓名年籍之成年男子，共同基於使大陸地區人民王怡
    靜未經許可出境，並使大陸地區人民余美雅、何勇芳、余嬌未經許可入境之概括
    犯意之聯絡，於民國八十七年十一月二十六日，由許坤鑫負責在金門地區接應，
    楊國宏與甲○○共同負責於同日下午三時許，在台北市松山機場接應王怡靜，並
    由甲○○持變造之身分證（係變造原所有人王怡靜遺失之身份證）向復興航空公
    司購買王怡靜之機票，二人協同王怡靜搭機赴金門，到達時，即由許坤鑫委託不
    知情之汎德租車行老闆到尚義機場搭載楊國宏、甲○○及王怡靜三人前往該車行
    ，並指引前三人駕駛由許坤鑫所承租之車號為WY-六九三一號小客車前往位於金
    門縣金湖鎮新湖村漁村濱海旅館前由許坤鑫所承租之公寓，而與許坤鑫會合，稍
    事休息後，俟於同日晚間十一時許，由許坤鑫騎機車在前引導，楊國宏及甲○○
    共同駕駛前開承租之自用小客車至水頭海邊附近之小廟等候，由許坤鑫隻身帶領
    王怡靜至海邊搭乘不詳人士所有之大陸漁船出境，隨而再帶領搭乘該漁船未經許
    可入境之大陸人民余美雅、何勇芳、余嬌上岸，使非法進入臺灣地區，嗣乘坐由
    楊國宏及甲○○所共同所駕駛之自用小客車，甲○○等三人並為使偵查機關難以
    發現而將余嬌等三名大陸人民藏匿於上開承租之公寓，許坤鑫並將綽號「小莊」
    委由楊國宏轉交變造之身分證交予余美雅（係變造原所有人柯美君遺失之身分證
    ）、何勇方（係變造原所有人黃懿君遺失之身分證）、余嬌（係變造原所有人尹
    淑蘋遺失之身分證），並囑咐三人背熟資料，便於翌日搭機赴台，詎於同年月二
    十七日凌晨二時許，在上開公寓內，為警查獲。
二、案經金門縣警察局移送福建金門地方法院檢察署檢察官偵查起訴。
    理  由
一、訊據被告甲○○對於前開接應大陸人民王怡靜使用變造之身分證從臺灣地區進入
    金門地區非法出境，隨而接應大陸人民何勇芳、余美雅、余嬌非法入境臺灣地區
    等情供承不諱，核與證人即大陸地區人民何勇芳、余美雅、余嬌於警訊中證述情
    節相符，並有復興航空公司機票及登機證各三張附卷可稽。事證明確，被告犯行
    洵堪認定。
二、按人民入出境，應向內政部警政署入出境管理局申請許可，未經許可者，不得入
    出境，再查余美雅、何勇芳、余嬌、王怡靜為大陸地區之人民，未經內政部警政
    署入出境管理許可，而偷渡入出臺灣地區，係違反國家安全法第三條第一項規定
    而犯同法第六條第一項之罪，其接應余美雅、何勇芳、余嬌三人同時非法進入臺
    灣地區，係一行為觸犯數罪名，為想像競合犯，同時違反臺灣地區與大陸地區人
    民關係條例第十五條第一項之規定而犯有同條例第七十九條第一項之不得使大陸
    地區人民進入臺灣地區罪，應從較重之不得使大陸地區人民非法進入臺灣地區罪
    處斷，其先使王怡靜非法出境其接應余美雅、何勇芳、余嬌三人同時非法進入臺
    灣地區，二次行為時間緊接，犯罪構成要件相同，顯基於概括之犯意為之，應依
    連續犯之規定論以一罪，被告甲○○與楊國宏為使王怡靜非法入境而行使變造身
    分證向航空公司購票行為係犯刑法第二百十六條、第二百十二條之罪，被告所使
    用變造身分證其意在使大陸地區之人民王怡靜得以順利金入金門地區，其所犯前
    開之行使變造身分證罪與違反臺灣地區與大陸地區人民關係條例第十五條第一項
    之規定而犯同條例第七十九條第一項之不得使大陸地區人民進入臺灣地區罪，二
    罪間，有方法結果之牽連關係，應從一重罪之不得使大陸地區人民進入臺灣地區
    罪處斷，公訴人認係數罪併罰，容有誤會，併此敘明。甲○○明知余美雅、何勇
    芳、余嬌三人係上開罪犯而與許坤鑫及楊國宏將之藏匿於承租公寓，核犯刑法第
    一百六十四條第一項之藏匿人犯罪而與上開不得使大陸地區人民非法進入臺灣地
    區罪有方法結果之牽連關係，應從較重之不得使大陸地區人民非法進入臺灣地區
    罪處斷，公訴人就上開藏匿人犯罪部分雖未論及，然與上開論罪部分有裁判上一
    罪之關係，自為起訴效力所及，本院自應並為審酌。被告甲○○與共同被告楊國
    宏與許坤鑫就所犯上述台彎地區與大陸地區人民關係條例第七十九條第一項之罪
    ，互有犯意連絡及行為分擔，應論以共同正犯。爰審酌被告之品性、犯罪動機、
    手段、目的及事後態度等一切情狀，量處如主文所示之刑，末查，扣案之復興航
    空公司機票及登機證各三張為被告供犯罪所用之物，依法應予沒收。
據上論斷，應依刑事訴訟法第二百九十九條第一項前段，刑法第二百十六條、第二百
十二條，國家安全法第六條第一項，臺灣地區與大陸地區人民關係條例第七十九條第
一項，刑法第十一條前段、二十八條、第五十五條、第三十八條第一項第二款，罰金
罰鍰提高標準條例第一條前段，判決如主文。
中    華    民    國      八十九      年      八      月    二十九      日
                                  福建金門地方法院刑事庭
                                          法  官  顏淑惠
右正本證明與原本無異。
如不服本判決，應於判決送達後十日內，向本院提出上訴狀。
                                          書記官  李成在
中    華    民    國      八十九      年      八      月    二十九    日
附錄本案論罪科刑法條全文：
國家安全法第六條第一項：
違反第三條第一項規定，未經許可入出境者，處三年以下有期徒刑、拘役或科或併科
九萬元以下罰金。
台灣地區與大陸地區人民關係條例第七十九條第一項：
違反第十五條第一項規定者，處五年以下有期徒刑、拘役或科或併科新台幣五十萬元
以下罰金。


司法院資訊處製作；財團法人民間司法改革基金會備份。
